【裁判字號】    91,上易,3378
【裁判日期】    920331
【裁判案由】    背信
【裁判全文】
臺灣高等法院刑事判決                        九十一年度上易字第三三七八號
    上  訴  人  臺灣板橋地方法院檢察署檢察官
    被      告  乙○○
右上訴人因被告背信案件，不服臺灣板橋地方法院九十一年度易字第二七○六號，中
華民國九十一年十一月四日第一審判決（起訴案號：臺灣板橋地方法院檢察署九十一
年度偵字第一四六七四號），提起上訴，本院判決如左：
    主  文
上訴駁回。
    理  由
一、公訴意旨略以：被告乙○○（所涉偽造文書部分，另經檢察官處分不起訴）係臺
    北市大安區○○○路○段十一號一二樓百城建設股份有限公司（以下簡稱百城公
    司）之負責人，於民國八十七年九月十一日，與丙○○就坐落臺北縣板橋市○○
    ○段第三崁小段第○三四五之四號土地興建工程，簽立板橋市○○路土地合建案
    投資契約書（建物名稱為捷運皇家），約定雙方各出資新臺幣（下同）八百六十
    九萬六千五百六十六元，其中契約第七條規定：本案完工貸款核下一個月內應結
    算本案，若有餘屋或車位應訂定合理價位協調處理，或依投資比例抽籤處理。乙
    ○○主導建築、銷售、結算業務，有為他人處理事務之義務。嗣捷運皇家建物於
    九十年四月完工，由百城公司以完工戶向銀行申辦貸款，陸續銷售，及乙○○另
    行借款以房地過戶擔保等，均於同年九月間過戶完畢。詎乙○○竟意圖為自己及
    百城公司不法之利益，在百城公司內，違背其任務，於完工承貸完成後，仍遲遲
    不結算本案，直至九十年十一月九日始提出損益表為負二百四十一萬七千四百零
    一元，經丙○○不斷質疑，雙方乃於同年十二月十四日簽立權利讓與契約書，由
    乙○○取得丙○○投資所有收益，承諾於同年十二月十七日給付八百七十萬元、
    十二月三十一日給付三百三十萬元。屆期乙○○仍不履行結算義務，復於同年十
    二月二十六日，雙方再度簽立契約書，乙○○承諾同年月二十八日結帳完成，惟
    期限屆至後，仍不結算，足以生損害於丙○○，因認被告乙○○涉有刑法第三百
    四十二條第一項之背信罪嫌。
二、訊之被告陳瑞貞堅決否認有背信之犯行，辯稱：該建案雖於九十年四月取得使用
    執照，然仍需二次施工始得交屋，因一般所謂完工係指可以交屋之情形，而非指
    取得使用執照。九十一年一、二月間，屬於地主分得部分先行交屋，當時餘屋很
    多，負債亦多，銷售時之價格及成績不佳，因經濟不景氣，此建案賠錢，告訴人
    丙○○要求結算時，亦結算將損益表交予告訴人查看。告訴人因不甘賠錢，要求
    退出，雙方訂定權利讓與契約書，嗣因受經濟困境，建案賠錢，被告一時無力返
    還其投資，但仍尋求解決，並無背信等語。檢察官認被告涉犯背信罪嫌，係以告
    訴人之指訴，與證人楊寶桂證述捷運皇家已於九十年四月完工取得使用執照，及
    土地合建案投資契約書、初步結算明細、權利讓與契約書、契約書、建物登記謄
    本，為其論罪。
三、經查：
（一）按犯罪事實應依證據認定之，無證據不得推定其犯罪事實，刑事訴訟法第一百
      五十四條定有明文。是事實之認定，應憑證據，如未能發現相當證據，或證據
      不足以證明，自不能以推測或擬制之方法，以為裁判基礎。又刑法第三百四十
      二條之背信罪，須以為他人處理事務為前提，所謂為他人云者，係指受他人委
      任，而為其處理事務而言（最高法院四十九年臺上字第一五三○號判例意旨參
      照）。
（二）依告訴人提出之板橋市○○路土地合建案投資契約書記載之內容，告訴人係與
      百城公司訂定合建契約，而由告訴人與百城公司各投資百分之五十，有該土地
      合建案投資契約書在卷可按。告訴人於告訴狀亦記載其與百城公司簽訂建案投
      資契約書（見九十一年度他字第一一六二號偵查卷第四頁）。是與告訴人訂立
      合建投資契約者，係百城公司並非被告個人，則檢察官認前開投資案為被告個
      人與告訴人訂定，尚與事實不符。
（三）就百城公司與告訴人間之關係而言，百城公司係與告訴人就前開土地進行合建
      投資。而稱合夥者，謂二人以上互約出資，以經營共同事業之契約；前項出資
      ，得為金錢或他物，或以勞務代之，民法第六百六十七條定有明文。參以告訴
      委任之代理人甲○○律師於原審法院審理時亦稱係合夥關係（見原審卷第二十
      二頁）。按合夥人依民法第六百七十五條規定有查閱合夥帳簿之權，故合夥事
      業負責人業務上製作帳簿有不實之處，除應構成刑法第二百十五條之罪外，縱
      令該負責人之開支有浮濫不當或其收支帳簿之記載有不夠鮮明之處，亦僅得依
      民事訴訟之途徑解決，尚不構成刑法上之侵占、背信或詐欺之罪（最高法院六
      十九年度台上字第二五七號判決意旨參照），是告訴人以被告遲未結算本案提
      出損益表，而認被告涉犯背信罪責，尚非有據。被告係受僱於百城公司，並未
      受告訴人之委託處理事務，被告縱有未盡義務之情事，亦僅百城公司與被告間
      二者之關係，與告訴人尚無直接關連。因被告並無為告訴人處理建築、銷售、
      結算等之任務，被告係基於與百城公司間之關係，並非受告訴人委任而為之處
      理事務，揆諸首開法條及判例之說明，被告之行為實與刑法第三百四十二條第
      一項背信罪之構成要件不符。
（四）告訴人嗣與被告另訂立權利讓與契約，告訴人將其投資百城公司之權利義務由
      被告承受，被告願給付告訴人一千二百萬元，有該契約書影本在卷可按。被告
      僅受讓權利，亦非受告訴人委任而處理事務。
（五）綜上所述，被告與告訴人間並無受委任處理事務之關係，無違背任務之可言。
      本件純屬民事糾葛，宜循民事途徑解決，尚與背信罪構成要件不合。此外，復
      查無其他積極證據足證被告有檢察官所指之背信犯行。
四、原審認不能證明被告犯罪，為其無罪之諭知，於法並無不合。檢察官依據告訴人
    之聲請，上訴意旨，仍指被告犯罪，核無理由，上訴應予駁回。
五、據上論斷，應依刑事訴訟法第三百六十八條，判決如主文。
本案經檢察官柯麗鈴到庭執行職務。
中      華      民      國    九十二    年      三      月    三十一    日
                            臺灣高等法院刑事第五庭
                                審判長法  官  曾  德  水
                                      法  官  楊  貴  雄
                                      法  官  趙  功  恆
右正本證明與原本無異。
不得上訴。
                                      書記官  孫  佩  琳
中      華      民      國    九十二    年      四      月      一      日


司法院資訊處製作；財團法人民間司法改革基金會備份。
